【裁判字號】    95,上易,1089
【裁判日期】    950822
【裁判案由】    傷害等
【裁判全文】
臺灣高等法院刑事判決                95年度上易字第1089號
上  訴  人
即  被  告  甲○○
上列上訴人因傷害等案件，不服臺灣士林地方法院94年度易字第
368 號中華民國95年3 月31日第一審判決（起訴案號：臺灣士林
地方法院檢察署93年度偵字第5979號、93年度偵緝字第633 號）
，提起上訴，本院判決如下：
    主  文
原判決關於甲○○恐嚇危害安全部分撤銷。
甲○○被訴恐嚇危害安全部分無罪。
    理  由
一、公訴意旨以：被告甲○○於民國92年11月間屢向乙○○催討
    賭債未果，於同年11月23日下午6 時45分許，接獲乙○○以
    門號0000000000行動電話撥打渠平日使用之門號0000000000
    行動電話時，雙方因賭債數額多寡而生口角，甲○○竟基於
    恐嚇之犯意恫稱：「錢我也不要了，你店也別想開了」等語
    ，致使乙○○心生畏懼。因認被告宋鈞涉犯刑法第305 條恐
    嚇危害安全罪嫌等語。
二、按，犯罪事實應依證據認定之，無證據不得認定其犯罪事實
    ；不能證明被告犯罪者，應諭知無罪之判決，刑事訴訟法第
    154 條第2 項、第301 條第1 項分別定有明文；次按，認定
    被告有罪之事實應憑證據，如未能發現相當之證據或證據不
    足以證明，自不能以推測或擬制之方法，以為裁判之基礎；
    且認定犯罪事實所憑之證據，其為訴訟上之證明，須達於通
    常一般人均不致有所懷疑，而得確信其為真實之程度者，始
    得據為有罪之認定，倘其證明尚未達到此一程度而有合理之
    懷疑存在時，尚難為有罪之認定基礎；苟積極證據不足以為
    不利於被告事實之認定，即應為有利於被告之認定，更不必
    有何有利之證據（最高法院30年度上字第816 號、40年度台
    上字第86號、76年度台上字第4986號判例參照）。
三、訊據被告甲○○堅詞否認有何恐嚇之犯行，辯稱：告訴人乙
    ○○欠伊四十餘萬元賭債未還，其將車輛放在伊處供抵押，
    卻又偷將車輛牽回；92年11月23日下午6 時45分許，告訴人
    打電話給伊說了一大堆理由，就是不還錢，伊未理他，也沒
    有恐嚇他；當天雙方通話554 秒，是因告訴人在向伊解釋將
    車牽回的經過，又說要還伊一、二十萬元，伊不同意，告訴
    人就一直說，但還是談不攏等語。
四、按公訴人認被告甲○○有上揭恐嚇犯行，無非係以(1)被告甲
    ○○坦承與告訴人有金錢糾紛；(2)告訴人乙○○之指訴；(3)
    告訴人於92年11月23日下午6 時45分許撥打0000000000電話
    之通聯紀錄。
五、經查：
  (1)證人即告訴人乙○○於原審審理中固指證稱：甲○○在電話
    中對其揚言：「如果我錢不給他的話，叫我店也別想開了」
    等語（原審卷第115 頁）。然觀諸其先後所證述：「是被告
    甲○○打我的手機給我，我的手機號0000000000號，當時我
    跟我朋友高振惟在西門町」「打電話當時是晚上10點多還11
    點多」「因為我欠他一筆錢，他就把我的車強行開走，剛好
    被我看到，而我也有備用鑰匙，我就把車開回來，他就打電
    話問我為何把車開走，我就說這是我的車，你沒有經過我的
    同意就開走了，甲○○就說那錢我不要了，你的店也不用開
    了，我是怕店被砸及自己的人身安全」「我車子開回來當天
    ，確實有打電話給甲○○，說我把車子開回來，也有講要用
    十萬元跟他和解，但在電話中甲○○不同意，當天電話中我
    們就有爭執，但甲○○並沒有出言恐嚇」等內容（原審卷第
    114、116、117頁） 。顯見告訴人就其將車取回後，究係被
    告打電話向其質問，或係告訴人自動打電話給被告，及於該
    次電話中被告究有無以言語恐嚇乙節，先後指述已有不一。
  (2)況參諸告訴人於92年12月1 日警詢中指稱：「我和甲○○發
    生口角，故有結怨；我們於今（92）年10月許，在大安區○
    ○路附近曾發生口角，期間對方曾打電話恐嚇我，要我店開
    不成，但當時沒有錄音，況且甲○○本人曾於23日到店裡找
    我，因我不在，故離去，當晚11點左右又打行動電話恐嚇我
    ，再次強調說要讓我店開不成」云云（臺灣士林地方法院檢
    察署93年度偵字第3486號偵查卷〈下稱偵字第3486號卷〉第
    19頁）；於92年12月11日警詢復指稱：「約是在（92年）11
    月23日左右，甲○○及綽號『阿棋』之幫派分子分別撥打我
    所使用之0000000000行動電話給我，在電話中以威脅的語氣
    稱：『錢我也不要了，你店也別想開了』等語，使我心裡十
    分害怕」云云（臺灣臺北地方法院檢察署93年度偵字第6269
    號〈下稱偵字第6296號偵查卷〉第39頁）。另於檢察官93年
    4 月29日偵查中指陳：92年6 月間我和被告在「jeffery」
    的渭水路洗車店玩牌，玩到最後我欠他85萬元，當時雙方講
    好以40萬元解決，我隔幾天就付了20萬元，他向我收一張50
    萬元的支票，到92年11月10日，我又再付他一次20萬元，他
    覺得不夠，當天就開走我的一部車抵債。後來到了11月18日
    ，我在臺北市○○○路錢櫃ＫＴＶ樓下看到該車，我就用備
    份鑰匙將車開走，當時他不在車內，後來他隔了三天就打電
    話給我，告訴我說錢不用還了，店也不用開了云云（偵字第
    3486號卷第52頁）。於93年9 月2 日檢察官偵訊中，經檢察
    官訊以「11月23日用電話恐嚇你之人就是甲○○本人嗎？」
    ，仍堅詞指稱：「是，電話就是他打的」等語（臺灣士林地
    方法院檢察署93年度偵續字第633 號偵查卷〈下稱偵續字第
    633 號卷〉第31、32頁）。則由告訴人上開陳述，姑不論告
    訴人所指陳遭被告恐嚇之時間究係92年11月23日或11月18日
    後三日，已有不明，且觀諸告訴人上開所述各情，顯一再堅
    指其遭恐嚇之電話係被告撥打電話至告訴人所持0000000000
    號行動電話，且係在晚間10時、11時許。然本件公訴意旨所
    指被告恐嚇告訴人之電話，卻係92年11月23日下午6 時45分
    許，且係告訴人以0000000000行動電話撥打至被告所持有之
    0000000000號行動電話。則公訴意旨所指告訴人遭被告恐嚇
    之時間及方式，已與告訴人本身指陳之時間及方式明顯有間
    ，是能否遽認被告於92年11月23日下午6 時45分許以電話恐
    嚇告訴人，殊非無疑。
  (3)復且，告訴人所持有之0000000000行動電話與被告所持有之
    0000000000號行動電話，於92年11月23日下午6 時45分之通
    聯長達544 秒，有該通聯紀錄乙份在卷可按（偵字第6269號
    卷第89頁）。而經本院向被告質以雙方通話544 秒內容為何
    時，被告供稱：係告訴人跟我解釋把車子牽回去的經過，又
    說還我一、二十萬元就好，我不同意，他就一直說，一直說
    ，雙方還是談不攏等語（本院卷第31頁），核與告訴人於原
    審所稱：我車子開回來當天，確實有打電話給甲○○，說我
    把車子開回來，也有講要用十萬元跟他和解，但在電話中甲
    ○○不同意，當天電話中我們就有爭執等語相符（原審卷第
    117 頁）。顯見告訴人所稱其將車牽回後，打電話給被告，
    雙方在電話中爭執，其時間，應係本案公訴意旨所指92年11
    月23日下午6 時45分許。惟被告於此次電話中，並未出言恐
    嚇，業經告訴人於原審供明在卷（原審卷第117 頁），更徵
    公訴意旨所指被告係於92年11月23日下午6 時45分許電話中
    恐嚇告訴人云云，洵難採認。
  (4)再告訴人於92年11月23日下午7 時9 分許，再度打電話給被
    告，有上開通聯紀錄在卷可稽。而告訴人於原審供稱該次電
    話「應該是想跟甲○○繼續和解」等語（原審卷第118 頁）
    。則告訴人若確於同日下午6 時45分許遭被告於電話中出言
    恐嚇已心生畏懼，何以未備妥和解方案，即敢僅相隔20分，
    再主動撥打電話予被告？至原審判決所謂：告訴人於當日下
    午7 時許再度打電話與被告聯繫，益見其受恐嚇後深感畏懼
    ，力圖與被告求饒和解之情云云（原審判決第2 頁），純係
    臆度之詞，附此說明。
  (5)另被告自檢察官偵查迄至本院審理中，始終否認有於電話中
    出言恐嚇告訴人之事實，是被告之供述自無法資為其不利之
    認定。
六、綜上，公訴人認被告涉犯恐嚇危害安全之罪嫌，所憑之證據
    未達通常一般人均不致有所懷疑，而得以確信其為真實之程
    度。此外，本院復查無其他積極證據足資證明被告有何公訴
    人所指之犯行，揆諸前揭說明，自不得遽為不利被告事實之
    認定，核不能證明被告犯罪。原審未詳細勾稽告訴人前後指
    陳之互異，及其所指被告犯罪之時間及方式與公訴意旨有所
    不符，竟純以臆測之詞遽將被告論罪科刑，實有未合，被告
    提起上訴意旨否認犯行，為有理由，應由本院將原判決撤銷
    ，改以無罪之諭知。
七、據上論斷，應依刑事訴訟法第369 條第1 項前段、第364 條
    、第301 條第1 項前段，判決如主文。
本案經檢察官賴俊雄到庭執行職務。
中    華    民    國    95    年    8     月    22    日
                  刑事第十七庭審判長法  官  陳貽男
                                    法  官  高明哲
                                    法  官  許仕楓
以上正本證明與原本無異。
不得上訴。
                                    書記官  劉貞達
中    華    民    國    95    年    8     月    25    日


司法院資訊處製作；財團法人民間司法改革基金會備份。
